【裁判字號】    97,簡上,175
【裁判日期】    970731
【裁判案由】    恐嚇
【裁判全文】
臺灣桃園地方法院刑事判決             97年度簡上字第175號
上  訴  人
即  被  告  甲○○
            乙○○
                    之1
上列上訴人即被告因恐嚇案件，不服本院簡易庭96年度桃簡字第
2286號，中華民國97年2 月26日第一審簡易判決（聲請簡易判決
處刑書案號：臺灣桃園地方法院檢察署96年度偵字第6520號）提
起上訴，本院判決如下︰
    主  文
上訴駁回。
    事  實
一、丙○○與巧意設計工程有限公司（下稱巧意公司）存有債務
    糾紛，巧意公司乃委託聯生應收帳款財務有限公司（下稱聯
    生公司）代為索討上揭款項。詎聯生公司所雇用之甲○○、
    乙○○於民國95年9 月26日晚上7 時許，一同前往丙○○當
    時任職之桃園縣八德市○○路236 巷5 號「亞帝歐光電股份
    有限公司」，竟共同基於以加害生命、身體、財產及自由之
    犯意聯絡，其等出言對丙○○恫嚇稱：「如果今天不解決，
    過兩天會找朋友過來，就會很難看」等加害生命、身體、財
    產及自由之言語，致丙○○心生畏懼，而生危害於生命、身
    體、財產及自由之安全。丙○○擔心甲○○與乙○○在場，
    致其工作不保，遂與甲○○與乙○○協商債務並簽立清償協
    議書及同額本票交付甲○○與乙○○。乙○○復承上恐嚇之
    犯意，對丙○○恫嚇稱：「下個月25號要開始還錢，不還的
    話，我大哥會找人過來，你就很難看。」等加害生命、身體
    、財產及自由之言語，致丙○○心生畏懼，而生危害於生命
    、身體、財產及自由之安全。
二、案經丙○○訴請臺灣桃園地方法院檢察署檢察官聲請簡易判
    決處刑。
    理  由
一、訊據被告甲○○與乙○○均不否認受雇於聯生公司，並有於
    上開時間前往告訴人丙○○任職處所催討債務，且丙○○有
    簽署清償協議書及本票等情，然矢口否認有為恐嚇之犯行，
    並辯稱：整個過程就像在聊天且有錄音云云。經查：
  (一)告訴人丙○○於96年1 月18日偵查中指訴：他們剛開始打手
    機給伊，問伊是不是丙○○，其實當時被告2 人就在亞帝歐
    公司外面，僅是要確認伊就是丙○○，之後被告詢問伊到哪
    裡去，欠巧意的錢要如何解決，之後有說：「如果今天不解
    決，過兩天會找朋友過來，就會很難看」，又他們有詢問要
    如何清償，伊表示一個月還5 千元，他們說好，之後乙○○
    就說：「下個月25號要開始還錢，不然的話，我大哥會找人
    過來，你就很難看」，乙○○的態度不好、很兇，伊很害怕
    等語綦詳（見95年度他字第5183號偵查卷宗第25至26、28頁
    ）；其於96年7 月23日偵查中亦指訴：當時伊在桃園亞帝歐
    光電公司當守衛，對方說伊欠巧意公司貨款，並拿本票給伊
    看，又他們口頭有說，如果這件事情不解決，他們會叫他們
    老大過來，伊會害怕等語綦詳（見96年度偵字第10734 號偵
    查卷宗第25、27頁）；其於96年8 月28日於偵查中另指訴：
    當天晚上7 時許接到一通不知名電話，詢問伊是不是丙○○
    ，伊順口說是，結果被告2 人就出現，被告2 人一前一後把
    伊夾在中間，問伊這1 、2 年跑去那邊，伊表示去大陸，被
    告就詢問欠錢要如何處理，又他們表示「如果今天不解決，
    會找朋友來，你會很難看」等語，他們也有說「下個月25日
    就要開始還錢，不然他們會再找人過來」等語，當時主要跟
    伊說的是甲○○，乙○○是在旁助勢，當時伊心裡害怕等語
    歷歷（見96年度偵字第10734 號偵查卷宗第41至42頁）；其
    於本院審理中具結證述：伊現在記不清楚當時被告恐嚇的詳
    細內容，但被告2 人有說如果不處理的話，會找大哥來，伊
    看到被告2 人就會害怕，此外當天被告確實有講「下個月25
    日要開始還錢，不然他們要再找人來」這個話等情（見本院
    97 年 度簡上字第175 號卷第103 、104 頁），互核告訴人
    於偵查及本院審理中之證詞均相符一致而無左異，若非親身
    經歷實無可能於偵查及本院審理中就被告2 人恫嚇之內容為
    相同之指訴，堪認被告2 人確實有為上開恐嚇之犯行無訛。
  (二)至被告2 人雖以前詞至辯，並提出錄音光碟及譯文附卷，且
    經本院勘驗製作勘驗筆錄（見本院97年度簡上字第175 號卷
    第47至56、68至82頁）。然觀之該錄音光碟譯文一開始載明
    ：「現在法院就是都判下來了，你還要再問什麼法院…」等
    詞，互核告訴人丙○○於偵查中指訴：被告2 人一來就問伊
    這幾天跑去哪裡，然後詢問被告欠巧意童偉明的錢要如何解
    決等情，已於前述，佐以證人丙○○於偵查中另指訴：他們
    是先恐嚇再跟伊談法院清償的事等語綦詳（見96年度偵字第
    10734 號卷第42頁），倘若被告所辯其從頭至尾均有錄音之
    情為真，何以未見其等詢問告訴人期間人在何處之對話，顯
    見該錄音並非被告一到就開始錄甚明。再者，細繹前開錄音
    光碟譯文開始之內容，被告表示法院都判下來，還問什麼，
    足認告訴人有對被告詢問之情，被告方為此之對話，然錄音
    光碟譯文卻未見此，益徵該錄音並非一開始即為之，堪認被
    告恫嚇「如果今天不解決，過兩天會找朋友過來，就會很難
    看」等詞，係在錄音開始之前為之。此外，有關「下個月25
    號要開始還錢，不還的話，我大哥會找人過來，你就很難看
    。」雖未在前述錄音光碟譯文中，且證人丙○○於本院審理
    中證述：他們是在跟伊談話中間簽本票之前，說過這些話等
    情（見本院97年度簡上字第17 5號卷第102 頁），惟另參證
    人丙○○於偵查中另指訴：被告先問伊怎麼償還，然後問伊
    1 個月多少錢，伊跟被告說3 萬初，且說租房子1 個月8 千
    元，還有2 個小孩要養，所以說1 個月還5 千元，然後被告
    就說好，就拿本票給伊簽，伊就簽1 張本票及清償協議書，
    然後乙○○就說：「下個月25日要開始還錢，不還的話，我
    大哥會找人過來，你就很難看」，乙○○態度很不好、很兇
    ，伊很害怕等語（見95年度他字第5183號卷第28頁），互核
    告訴人於偵查及本院審理中之供述，顯見被告究竟係於簽本
    票前、後為恫嚇，告訴人記憶上已有不一致之情，從而實難
    僅據告訴人之指訴，逕斷被告係在簽本票前為恐嚇一節。復
    觀之前揭恫嚇內容係表明何時開始還錢及須按時還錢等詞，
    衡諸一般社會常情，應係於告訴人簽完清償協議書及本票後
    ，被告所為警告之語。復稽錄音光碟譯文最後為：「楊先生
    ，我們先來寫一下」之詞，足徵簽完文件後之後對話並未錄
    下，是被告辯稱：有從頭到尾錄音，且未恐嚇云云，不足採
    信。
  (三)又證人丙○○於偵查及本院審理中均證述：伊與巧意的童偉
    明有債務關係，又當時係因為擔心工作不保，所以希望快一
    點處理這件事情，遂簽清償協議書及本票，他們沒對伊強制
    等語明確（見95年度他字第5183號卷第28頁及本院97年度簡
    上字第175 號卷宗第103 頁），復有清償協議書及本票影本
    各1 紙附卷可參（見96年度偵字第107374號偵查卷宗第19至
    20頁），綜觀上開情詞，足認告訴人丙○○與巧意公司間有
    債務關係，其簽立清償協議書及本票係為快點相關債務，不
    要影響工作等情，其自由決定之意志並未受侵害，自與強制
    罪要件未合，附此敘明。
  (四)綜上各情，足認被告2 人前揭辯稱，均係卸責之詞，不足採
    信。本案事證明確，被告4 人犯行洵堪認定，應予依法論科
    。
二、核被告甲○○與乙○○所為，均係犯刑法第305 條之恐嚇危
    害安全罪。其先後恐嚇行為，係基於同一恐嚇危害安全罪犯
    意下之接續行為，僅侵害一個法益，只論以一罪。其等具有
    犯意聯絡及行為分擔，為共同正犯。又有關被告2 人恫嚇告
    訴人丙○○「如果今天不解決，過兩天會找朋友過來，就會
    很難看」部分雖未敘及，然該部分事實與公訴人起訴之犯罪
    事實既有接續犯之裁判上一罪關係，應為起訴效力所及，本
    院自應併予審究，附此敘明。末查被告4 人犯罪後，中華民
    國九十六年罪犯減刑條例業已制定，經總統於96年7 月4 日
    公布，並自同年月16日起生效施行，核本件被告之犯罪時間
    、罪名等項，均合於該條例所定之減刑條件，爰依該條例第
    2 條第1 項第3 款規定減其宣告刑二分之一，併諭知易科罰
    金之折算標準。原審認被告2 人犯罪明確，應依刑事訴訟法
    第449 條第1 項前段、第454 條第2 項，刑法第28條、第30
    5 條、第41第1 項前段，刑法施行法第1 條之1 第1 項、第
    2 項前段，中華民國九十六年罪犯減刑條例第2 條第1 項第
    3 款、第7 條、第9 條等規定，量處如主文所示之刑。經核
    其認事用法，均無違誤，量刑亦稱妥適。被告2 人上訴意旨
    猶執陳詞，否認犯罪，為無理由，應予駁回。
四、據上論斷，應依刑事訴訟法第455 條之1 第1 項、第3 項、
    第368 條，判決如主文。
本案經檢察官翁偉玲到庭執行職務。
中    華    民    國    97    年    7     月    31    日
                  刑事第七庭審判長法  官   蕭世昌
                                  法  官   劉為丕
                                  法  官   連雅婷
以上正本證明與原本無異。
如不服本判決，應於送達後10日內，向本院提出上訴狀。
                                  書記官  張尹嫚
中    華    民    國    97    年    7     月    31    日


司法院資訊處製作；財團法人民間司法改革基金會備份。
